【裁判字號】    97,台非,142
【裁判日期】    970410
【裁判案由】    詐欺
【裁判全文】
最高法院刑事判決              九十七年度台非字第一四二號
上  訴  人  最高法院檢察署檢察總長
被      告  甲○○○
                      巷85號
上列上訴人因被告詐欺案件，對於台灣高雄地方法院中華民國九
十六年八月二十七日第一審確定簡易判決（九十六年度簡字第四
七六一號，聲請簡易判決處刑案號：台灣高雄地方法院檢察署九
十六年度偵字第一九一七五號），認為違背法令，提起非常上訴
，本院判決如下：
    主  文
原判決撤銷。
甲○○○幫助犯詐欺取財罪，處拘役參拾日，如易科罰金以新台
幣壹仟元折算壹日；減為拘役拾伍日，如易科罰金以新台幣壹仟
元折算壹日。
    理  由
非常上訴理由稱：「一按判決不適用法則或適用不當者，為違背
法令，刑事訴訟法第三百七十八條定有明文。又『凡犯罪在九十
六年四月二十四日以前者，除本條例另有規定外，依下列規定減
刑：一、死刑減為無期徒刑。二、無期徒刑減為有期徒刑二十年
。三、有期徒刑、拘役或罰金，減其刑期或金額二分之一』。而
『依本條例應減刑之罪，未經判決確定者，於裁判時，減其宣告
刑。依前項規定裁判時，應於判決主文同時諭知其宣告刑及減得
之刑』。亦於民國九十六年六月十五日經立法院三讀通過，並自
九十六年七月十六日施行之中華民國九十六年罪犯減刑條例第二
條、第七條分別規定甚詳。二本件原判決認定：被告甲○○○基
於幫助他人詐欺遂行詐欺取財之不確定故意，於九十五年十二月
中旬某日，在高雄縣鳳山市某學校前，將其向台灣中小企業銀行
股份有限公司（下稱台灣中小企銀）大發分行所申辦之帳戶（帳
號：00000000000 ），以新台幣（下同）五千元之代價，販賣予
不詳之詐欺集團成員使用。嗣於九十六年一月十二日十二時許，
適有程谷人接獲該詐欺集團成員來電，諉稱其帳戶資料有問題，
要程谷人匯款入其指示之帳戶內，程谷人因陷於錯誤而依其指示
辦理，遭詐騙匯款八萬元至甲○○○所申辦之上開帳戶內等情，
而論被告以幫助詐欺取財罪，判處拘役三十日，固非無見。惟查
，本件被告之犯罪時間既在中華民國九十六年罪犯減刑條例所定
減刑基準日九十六年四月二十四日以前，所犯合於同條例所規定
減刑之要件，且原審於九十六年八月二十七日判決時，該減刑條
例業經公佈（布）施行，原審自應依中華民國九十六年罪犯減刑
條例第二條及第七條規定，諭知其宣告刑及減得之刑。自應於裁
判時減其宣告刑，並於判決主文同時諭知其宣告刑及減得之刑，
原判決未予減刑，揆諸首開說明，原判決自有判決不適用法則之
違法（最高法院九十六年度台非字第三三四號判決參照）。三又
查，中華民國九十六年罪犯減刑條例第八條規定：『依本條例應
減刑之罪，已經判決確定尚未執行或執行未完畢者，由檢察官或
應減刑之人犯聲請最後審理事實之法院裁定之。』該條文及立法
理由雖未限定於該條例實施之日判決業已確定，且未及適用該條
例於裁判時併予宣告減刑之案件始有適用，然從立法技術言，該
條例既將已確定與未確定判決之減刑宣告方式分別列於第七條、
第八條，即應有其立法上之意義，質言之，倘該條例第八條未作
如上之解釋，則適用上無須區別判決是否業經確定，而一概僅需
適用該條例第八條之規定聲請法院減刑即可，將使該條例第七條
之立法形同具文，此與立法原意殊有背離，故該條例第八條應僅
限定在該條例實施之日前業經判決確定而未及適用該條例予以減
刑之案件始有適用，併此敘明。四案經確定，爰依刑事訴訟法第
四百四十一條、第四百四十三條提起非常上訴，以資糾正。」等
語。
本院按判決不適用法則或適用不當者，為違背法令，刑事訴訟法
第三百七十八條定有明文。又「犯罪在中華民國九十六年四月二
十四日以前者，除本條例另有規定外，有期徒刑減其刑期二分之
一」、「依本條例應減刑之罪，未經判決確定者，於裁判時，減
其宣告刑。依前項規定裁判時，應於判決主文同時諭知其宣告刑
及減得之刑」、「犯最重本刑為五年以下有期徒刑以下之刑之罪
，依本條例規定減為六月以下有期徒刑、拘役者，應於為減刑裁
判時，併諭知易科罰金折算之標準。」亦分別為中華民國九十六
年罪犯減刑條例第二條第一項第三款、第七條、第九條所明定。
本件原確定判決引用檢察官聲請簡易判決處刑書之記載，認定：
被告甲○○○得預見收購金融帳戶之人，係將所申購之帳戶用以
供被害人匯入款項，藉此作為犯罪之工具，竟仍基於幫助他人詐
欺遂行詐欺取財之不確定故意，於九十五年十二月中旬某日，在
高雄縣鳳山市某學校前，將其向台灣中小企銀大發分行所申辦之
帳戶（帳號：00000000000 ），以五千元之代價，販賣予不詳之
詐欺集團成員使用。嗣於九十六年一月十二日十二時許，適有程
谷人接獲該詐欺集團成員來電，諉稱其帳戶資料有問題，要程谷
人匯款入其指示之帳戶內，程谷人因陷於錯誤而依其指示辦理，
遭詐騙匯款八萬元至被告所申辦之上開帳戶內。嗣經程谷人發覺
有異始知受騙，而報警循線查悉上情等情，因而依刑法第三十條
、第三百三十九條第一項論被告以幫助詐欺取財罪，處拘役三十
日，並諭知易科罰金折算標準，固非無見。惟查被告前揭犯罪時
間，係在中華民國九十六年罪犯減刑條例所定減刑基準日即九十
六年四月二十四日以前，所犯合於同條例所規定減刑之要件。原
審於九十六年八月二十七日判決時，該條例業經公布施行，自應
依該條例第二條第一項第三款之規定減其宣告刑二分之一，並於
裁判時，於判決主文同時諭知其宣告刑、減得之刑及易科罰金之
折算標準，始為適法。乃原判決未予減刑及為相關之諭知，自難
謂無不適用法則之違法。案經確定，且於被告不利，非常上訴意
旨執以指摘，洵有理由，應由本院將原判決撤銷，並自行判決如
主文第二項所示，以資救濟。
據上論結，應依刑事訴訟法第四百四十七條第一項第一款但書，
刑法第三百三十九條第一項、第三十條、第四十一條第一項前段
，中華民國九十六年罪犯減刑條例第二條第一項第三款、第七條
、第九條，判決如主文。
中    華    民    國  九十七  年    四    月    十    日
                      最高法院刑事第十一庭
                          審判長法官  邵  燕  玲
                                法官  李  伯  道
                                法官  孫  增  同
                                法官  吳      燦
                                法官  李  英  勇
      本件正本證明與原本無異
                                      書  記  官
中    華    民    國  九十七  年    四    月   十五   日
                                                      Ｑ
附錄本案論罪科刑法條
刑法第三十條
幫助他人實行犯罪行為者，為幫助犯。雖他人不知幫助之情者，
亦同。
幫助犯之處罰，得按正犯之刑減輕之。
刑法第三百三十九條第一項
意圖為自己或第三人不法之所有，以詐術使人將本人或第三人之
物交付者，處五年以下有期徒刑、拘役或科或併科一千元以下罰
金。


司法院資訊處製作；財團法人民間司法改革基金會備份。
